【裁判字號】    94,上重更(一),43
【裁判日期】    951107
【裁判案由】    偽造有價證券等
【裁判全文】
臺灣高等法院刑事判決            94年度上重更(一)字第43號
    上  訴  人  臺灣板橋地方法院檢察署檢察官
    上  訴  人
    即  被  告  乙○○
                        4樓
    選任辯護人  陳秀卿  律師
                林世芬  律師
    上  訴  人
    即  被  告  丙○○
    指定辯護人  本院公設辯護人甲○○
上列上訴人因偽造有價證券等案件，不服臺灣板橋地方法院88年
度訴字第1359號，中華民國91年1月16日第一審判決（起訴案號
臺灣板橋地方法院檢察署87年度偵字第21769、23413號；同署88
年度偵字第22974號、89年度偵字第16654、21825號；臺灣桃園
地方法院檢察署89年度偵字第7015號併案審理），提起上訴，經
最高法院發回（94年度台上字第4123號），更為判決如下：
    主      文
乙○○、丙○○共同於依證券交易法第30規定之申請事項為虛偽
之記載，各處有期徒刑壹年。均減為有期徒刑陸月。
乙○○、丙○○共同犯業務侵占罪，各處有期徒刑壹年拾月。
乙○○、丙○○各應執行有期徒刑貳年貳月。
    事      實
壹、乙○○原為臺北縣林口鄉工2工業區○○路8號「國融企業股
    份有限公司」（下稱國融公司）家族式企業的董事長兼總經
    理，為實際負責人；丙○○為乙○○胞弟，擔任國融公司副
    總經理，負責公司生產及財務調度。
貳、乙○○、丙○○明知國融公司自民國82年起所經營的電子保
    全系統等業務應收帳款約新臺幣（下同）1億4千萬元，無法
    順利收回，嚴重影嚮公司財務資金運用調度。
    乙○○、丙○○為引入新資金藉以解決改善公司財務結構，
    而與華陽中小企業開發股份有限公司（下稱華陽公司）、育
    華創業投資股份有限公司（下稱育華公司）及歐華創業投資
    股份有限公司（下稱歐華公司）等投資法人於87年3月間簽
    訂投資協議書。由上述投資法人參與認購國融公司87年度現
    金增資股。該次發行股數為2011萬股，每股10元；其中現金
    增資1800萬股，以溢價20元發行，共計3億6千萬元。
參、為支付家族股東認購上述增資新股款項，丙○○於87年2 月
    間，先以個人支票向地下錢莊借貸。
    87年3月13日完成繳款募集後，國融公司即於同年4月22日向
    財政部證券暨期貨管理委員會（下稱證期會）申請發行新股
    暨補辦公開發行；而乙○○、丙○○竟基於共同犯意聯絡，
    明知國融公司與華陽公司等投資法人簽訂前述投資協議書時
    ，對其中應收帳款約6千萬元，無法順利收回，勢將形成呆
    帳虧損，經丙○○出面協議並由乙○○切結保證限期負責購
    買上述應收帳款的債權並清償，但實際上並無資力購買、已
    無法收回，而竟違反證券交易法第30條、第174條第1項第1
    款規定，公司募集、發行有價證券，於申請審核時，除依公
    司法所規定記載事項外，利用不知情的會計師事務所人員於
    應另行加具的公開說明書中加以隱瞞虛偽記載列入財務報表
    應收帳款淨額內，而經證期會於87年5月8日函准公開發行。
肆、乙○○、丙○○於前述增資公開發行後，竟另基於意圖為自
    己不法所有的共同犯意聯絡，於87年6、7月間，由乙○○授
    意丙○○，一次開立附表記載的國融公司支票16張，侵占入
    己，持向地下錢莊換回上述丙○○於87年2月間，以個人支
    票向地下錢莊借貸的支票，共計7954萬8500元，並將前述附
    表支票陸續交付各金主。
伍、87年9月14日前述6千萬元應收帳款，果然無法收回、向地下
    錢莊借貸的款額也無力償還，國融公司終因週轉不靈而退票
    才查得上情。
陸、案經華陽公司、己○○及育華公司、丁○○訴由臺灣板橋地
    方法院檢察署檢察官偵查起訴、併案審理。
    理      由
壹、關於證據能力
一、被告2人對於卷證的證據能力均不爭執；而辯護人為被告乙○○辯稱，證人李根旺、舒芬及共同被告丙○○於調查處的
    陳述；證人戊○○於88年4月28日（本院94年9月29日準備程
    序庭提「爭點整理暨答辯」狀第3頁誤載為「88年8月28日」
    ，由本案檢察官於88年6月30日即已偵結起訴可證）偵訊未
    經具結，以及被告侵占國融公司的支票明細即附表、歐華公
    司提出的會計師查核意見書、簽收明細、資金動用明細與合
    約書，均是審判外的陳述，無證據能力。
二、經查，刑法偽證罪的處罰範圍並不及於司法警察官或司法警
    察詢問時，故證人於司法警察官或司法警察（調查員）詢問
    時，並無令具結的必要。
    司法警察官或司法警察（調查員）依法定程序製作的詢問筆
    錄，即屬刑事訴訟法第165條第1項規定可為證據的筆錄。法
    院依直接審理方式，顯示於公判庭加以調查，並經言詞辯論
    ，有證據能力（最高法院95台上5973號判決參照）。
    被告及辯護人並未聲請詰問證人李根旺、舒芬或共同被告；
    辯護人就警詢（調查局筆錄）相關的證述，指稱不具證據能
    力，應屬誤會。
    證人戊○○於88年4月28日偵查的證言，曾經具結（偵21769
    卷333頁反面、340頁）。辯護人爭執證人戊○○上述證言未
    經具結無證據能力，也有誤會。
    至於原判決附表、歐華公司提出的會計師查核意見書、簽收
    明細、資金動用明細與合約書等文書，並無特別不可信的情
    況，法院依直接審理方式，顯示於公判庭加以調查，並經言
    詞辯論，依刑事訴訟法第159條之4第3款規定，應認有證據
    能力。
貳、以上犯罪事實，被告乙○○辯稱，公司財務都是丙○○負責
    ，被告乙○○並不清楚。乙○○負責技術面，不是實際負責
    人等語，否認犯行。
    被告丙○○對於犯罪事實經過雖不否認；但辯稱，6千萬元
    的應收帳款是慢收而非不能收；是以附表16張公司票換回之
    前丙○○為公司向地下錢莊借貸而開出去的個人票，並未侵
    占公司款等語。
參、對於被告辯解的認定
一、被告乙○○、丙○○均為國融公司實際負責人、經營人：
    被告乙○○為國融公司董事長。該公司屬於家族經營型態，
    由其弟即被告丙○○負責財務調度及其妹即證人王春玲擔任
    出納；但被告乙○○自承「87年初知道他（指被告丙○○）
    向民間調度資金，但為了公司營運才允許他（丙○○）這樣
    做」、「他（丙○○）有時調度資金向我報告時，就可以在
    我不在辦公室時拿公司小章來調度資金；有時也經過我同意
    蓋章，也就是他要調度資金跟我講一下就可以，實際細節我
    不過問。如果時間許可，我就自己蓋（公司支票章）；時間
    不許可，我就同意丙○○拿小章蓋」、「每個月公司現金流
    量表我都有看」等語（原審卷二28頁以下）。
    足見被告乙○○雖授權被告丙○○調度公司財務，但乙○○
    仍負有實際掌控權限，為國融公司的真正最高實際負責人。
    所辯被告丙○○對外以國融公司名義簽發公司支票借貸，以
    及公司實際財務狀況均不知情等語，不能採信。
    被告乙○○為國融公司實際負責人，與被告丙○○共同經營
    國融公司（偵21769第264反）一情，並經本院就原審退併案
    ，被告2人詐欺陳耀炫犯行部分（詳後述陸），以95年度上
    易字第996號（95年度聲再字第395號）裁判認定確定，如附
    件。
二、被告2人經營公開發行的公司，卻以家族企業的心態，人己
    不分，侵占如附表國融公司支票的犯行可以認定：
    被告丙○○於偵查及本院審理供稱：「照股東會通過比例，
    家族要增資，由我、乙○○、王根章及王春玲共同籌資。當
    時我跟我哥哥乙○○說由我負責籌資，如果籌資成功，股票
    會登記在我們四人名下。後來我向地下錢莊借錢，被利息拖
    垮，才會盜用公司支票。」（偵21769號336頁；所稱「盜用
    」，已如上述，實為被告乙○○授權，並非越權盜用）、「
    增資部分你們有開票去向外融資，作為公司增資款，對否？
    『當初我的確有開自己的票去調現增資，但是他們說公司公
    開發行之後，恐怕不能用自己的名義開票。』、本院前審判
    決書附表裡面所載國融公司的這些支票的簽發原因是對外借
    款作為你們參與這次公司增資的股款？『是的』、上述支票
    是何時簽發？行使時間是6、7月間分次行使？『6、7月左右
    ，都是那個時候，公司股票公開發行之後，原來我用我個人
    支票借款的債權人認為我的公司已經公開發行，應該簽發公
    司的票把原來的個人票換回來。（16張支票）一次開票，跟
    他們約時間分別交付給他們。』（本院96年10月17日審判筆
    錄11-12頁）」。
    證人李根旺即國融公司董事也證實，親見被告丙○○向日致
    公司陳錫南高利票貼借款。丙○○開立無交易憑證的公司支
    票向政晨公司借款（偵21769第171）。
    可證被告乙○○、丙○○具有共同以國融公司名義，簽發公
    司支票侵占入己持向地下錢莊換回之前以個人支票借貸而開
    立的票據，以供自己與家族增資款支付所用的犯意明確。被
    告乙○○辯稱並不知情，不可採信。
    國融公司於告訴人加入後，已有別於家族公司。而竟以公司
    支票供私人使用。被告2人將公司支票簽發後侵占入己持以
    調借款項充作私人入股款的侵占犯意與犯行明確。
三、被告2人於公開說明書，就未收回的6千萬應收帳款，未據實
    而為虛偽記載：
（一）被告乙○○坦承，與法人股東簽協議書時曾在場用印、國
      融公司虧損1億4千萬元，而應收帳款改善計畫僅列6千萬
      元、投資協議書約定，於被告乙○○負責先清償6千萬元
      之後才投資（偵21769第264反-265、293反、上訴卷48 ）
      。
（二）證人王春玲即被告2人之妹證述，無交易憑證的支票多是
      丙○○自己開的，有時會囑證人王春玲開票。王春玲曾向
      丙○○要求交易憑證，而丙○○表示只要開支票即可，其
      餘事項由丙○○處理（偵21769第174、334）。
      「暫付款都沒有憑證，丙○○說資金暫時給他去運用。丙○○說之後錢會再回來，所以用暫付款列帳。銀行定存解
      約是丙○○自己去辦的，錢用到哪我不知道。」、「有向
      丙○○要憑證，只是有時丙○○無法拿給我。」（原審卷
      三6、9）
（三）證人即任職於華陽公司13年，負責投資業務的戊○○於偵
      查、原審及本院多次到庭證述：若確知國融公司實際虧損
      的實情，就不會進去投資；逾期大約3個月就是不良債權
      ；若被告所言實在，何以華陽委任會計師查帳時被告不給
      華陽查帳；對於6千萬元的內幕究竟是呆帳，還是可能收
      回來，證人並不清楚，因為證人（華陽）相信國融公司經
      營者的切結保證。切結與保證是與被告丙○○洽談，之後
      由公司代表人乙○○切結保證（偵21769第285、335反
      -336、原審卷二40-41、本院96年7月4日審判筆錄4-5）。
（四）告訴人丁○○指訴，被告違反投資協議，隱瞞國融公司內
      部財務財況，且於現金增資時（以公司支票）侵占公司款
      項（他卷1-12頁）。
（五）證人即會計師事務所林耕州對於6千萬元應否列為呆帳，
      已經於原審及上訴審多次證述，證稱因訊問的話語不同，
      而有不同的表達方式，但陳述的內容基本上是一致的（原
      審卷一第84-86、卷三81-82、上訴卷70、90）。
      證人於上訴審並且明確陳述：「被告及告訴人並沒有給我
      協議書，所以當時未將之列入呆帳。」（上訴卷70）
      可證被告2人於公開說明書對於前述6千萬元的記載，確實
      於公司募集發行增資股票有價證券，申請審核時，就應行
      加具的公開說明書，至關重要的公司財務實況的應記載事
      項有所隱瞞使為虛偽記載，並有證期會87年5月8日（87）
      台財證（一）第36918  號函及國融公司公開說明書（偵
      21769第42 -151）可憑。
      被告2人辯稱並未於公開說明書為虛偽記載，無可採信。
四、事證明確，被告其餘辯解，不足以影響犯罪事實的認定，不
    再一一論述。
肆、撤銷改判的理由
一、撤銷原判決的理由
（一）被告2人於公開說明書虛偽記載的行為，與嗣經函准發行
      後，以開立國融公司支票侵占入己用於支付自己及家族的
      增資股款，應是犯意各別，獨立的兩次非法犯行，原審認
      為兩次犯行具有修正前刑法第55條，方法目的牽連關係，
      應屬誤會。
（二）附表16張支票是87年6、7月間一次簽發完成，加以侵占入
      己，已經被告丙○○於本院最後審理期日坦白承認，如前
      述。原判決認定是連續的數個侵占犯行，即有誤會。
二、自為判決的論罪科刑理由
（一）被告2人對於業務上持有的國融公司所有16張支票，意圖
      為自己不法所有侵占入己，持向他人借款以供自己及家族
      繳納增資股款，觸犯刑法第336條第2項業務侵占罪。
（二）被告2人於國融公司增資發行新股暨補辦公開發行申請審
      核的公開說明書財務報表，對於與告訴人等私下協議已無
      從收回的應收帳款6千萬元，同意由被告乙○○購買並負
      責清償的事實，竟加隱匿，使不知情的會計師事務所人員
      虛偽記載列入公開說明書的財務報表應收帳款淨額內，觸
      犯經比較新舊法，最有利於被告，修正前行為時有效，77
      年1月29日修正的證券交易法第174條第1項第1款於本法第
      30條的申請事項為虛偽記載罪的間接正犯。
（三）被告2人就前述2犯行，因具有犯意聯絡、行為分擔，依刑
      法第2條第1項比較新舊法結果，應認均為共同正犯。
（四）所犯2罪犯意各別，犯罪構成要件迥異，應分論併罰。公
      訴意旨認涉修正前刑法第55條牽連犯，應有誤會。
（五）審酌如上被告的素行、犯罪動機、目的、手段、被告2人
      雖各有行為分擔，但均同得利益，對所造成的損害也同應
      負責及犯後態度等一切情狀，認宜分別量處如主文所示刑
      罰，併均依法減刑、比較新舊法，定應執行刑。
伍、不另為無罪諭知部分
一、關於偽造有價證券罪犯嫌
    公訴意旨另認被告丙○○是以盜蓋被告乙○○印章的方式偽
    造國融公司支票一情，經被告丙○○堅決否認，並經被告乙○○坦承對於丙○○簽發支票一事知情，且授權被告丙○○
    向外調度資金以供公司營運支用，已如前述。
    參酌起訴書記載，被告丙○○簽發的支票多達200餘張，金
    額高達4億餘元，被告乙○○且為被告丙○○的兄長並為該
    公司董事長，又坦承每月均看過公司現金流量表等情，被告
    乙○○知情，可以認定。足證被告乙○○於偵查中所稱對被
    告丙○○簽發支票一事並不知情，是被告丙○○盜用等語、
    被告丙○○於偵查中也供承是自己盜用等語，顯然是被告乙○○畏罪、被告丙○○迴護被告乙○○的卸詞。
    檢察官輕信而認被告丙○○涉犯盜用印文偽造支票罪嫌，不
    能證明。
二、以虛偽公開說明書詐欺犯嫌
    公訴意旨又以被告丙○○、乙○○共同基於意圖為自己不法
    所有的犯意，於87年5月間，隱匿國融公司的財務危機，出
    具虛偽記載國融公司資產負債的公開說明書，使投資人陷於
    錯誤，而招募告訴人華陽公司等法人股東投資入股，計詐募
    3億6千萬元，因認被告2人均涉有刑法第339條第1項詐欺罪
    嫌。
    經查，告訴人所以應募、繳納國融公司87年度現金增資新股
    款，是依憑告訴人個人的投資評估判斷，並早於86年底至87
    年3月間即與被告簽訂投資協議書，並對國融公司應收帳款
    中6千萬元部分，要求被告乙○○限期收回，否則應由被告
    乙○○收買該債權並負責清償，已如前述。
    足證告訴人對國融公司的財務狀況已較一般投資人更有所了
    解，而告訴人等早於87年3月13日即已應募繳納國融公司87
    年度現金增資股款完畢，已經告訴人明確陳述，並有受託代
    收股款華僑銀行87年3月30日87僑銀南港字第20號函（影本
    ）可憑；之後國融公司於股款繳納完畢，才於87年4月22日
    檢具公開說明書等相關資料申請證期會審核，並經該會於同
    年5月8日函准發行新股並公開發行，均如前述。
    則上述公開說明書是在告訴人等簽訂投資協議書並繳納股款
    完畢後，向證期會申請股份公開發行時才由國融公司出具，
    告訴人等指稱是因被告出具該不實的財務報表的公開說明書
    後因而誤信公開說明書記載的內容才應募繳納股款、甚且告
    訴人等並與被告私下協議限期約定由被告乙○○收買清償無
    從回收的6千萬元應收帳款，卻未將此情公開；又明知公開
    說明書財務報表內有不實的上述無從回收的6千萬元虛列的
    應收帳款，告訴人既未出面指摘而與被告等同為隱匿。告訴
    意旨所稱因受被告出具不實的公開說明書所詐欺、公訴人因
    此認定被告涉有詐欺罪嫌，難認與事實相符。
    至於公訴人以被告於偵查中坦承國融公司之前另有虧損1 億
    4千萬元，且坦承是自己的債務，與上述6千萬元的應收帳款
    不同，且坦承簽發公司支票週轉個人債務等語；經查被告丙○○固於偵查中坦承國融公司之前另有1億4千萬元的虧損，
    算在其個人債務，與上述6千萬元應收帳款無關等語（偵
    21769第345頁反面）；但以上已經被告丙○○否認，並稱該
    1億4千萬元即是所列應收帳款，其中一半金額約近8千萬元
    ，其自認可收回，另一半即為上述協議未能收回的6千萬元
    部分。而卷證顯示並無其他積極事證足證另有被告丙○○於
    偵查中供述的另外虧損的1億4千萬元，並經證人即查核會計
    師林耕州於前述公開說明書財務報告查核結果載明，於86年
    底前並無虧損；參酌被告丙○○前於偵查中供稱：「國融公
    司虧損1億4千萬元其中包含投資協議書中應收帳款6千萬元
    ？」，答稱「是」（前述偵卷336頁反面）。自難僅憑被告
    丙○○先後不一的供述，即認定另有1億4千萬元的虧損、被
    告施用詐術而隱匿另有1億4千萬元虧損的財務危機事實。此
    部分詐欺犯行也不能證明。
三、抵押廠房侵占入己部分
    公訴意旨又稱，被告丙○○除侵占上述近約8千萬元外，另
    簽發國融公司支票調現後侵占3億4千萬元（公訴意旨認被丙○○總計侵占4億2千萬元）；被告丙○○、乙○○又將坐落
    林口工廠設定抵押向第三人吳振輝借款4千萬元加以侵占入
    己等語。
    被告均堅決否認上情，辯稱上述調現借款均用於國融公司建
    廠、貨款、貨品瑕疵造成虧損及因公司貨款未能如期入帳造
    成週轉困難而不得不向民間高利借貸的利息，並未侵占入己
    等語。
    經查，公訴人認定被告2人涉有上述侵占犯行，無非是以上
    述借款匯入國融公司帳戶後均去向不明，被告又未能清楚交
    待資金去向等為據；而被告前述辯解已提出資金動用明細及
    統一發票45張及客訴報告書、品質異常反應報告書、客戶取
    消訂單通知等為據，而經告訴人華陽公司於原審委請丁鴻勛
    會計師對國融公司帳冊查核結果，雖有高達4億7千369萬8千
    7百元的定期存款、應收帳款、暫付款轉列損失，僅有轉帳
    傳票，並無依法取得足以證明的原始憑證，有會計師查核意
    見書可憑；而製作轉帳傳票的證人即被告之妹王春玲於原審
    證述：「是丙○○說資金暫時給他去運用，他說之後錢會再
    回來，所以叫我用暫付款的方式列帳，銀行定期存款解約是
    丙○○自己去辦的，因那時公司在擴廠需要很多錢，實際上
    丙○○用到那裡去，我就不知道。」經原審訊問暫付款到底
    有沒有再轉回來？證人王春玲答稱「有的有回來，有的沒有
    回來，現在已經搞不清楚。」
    參酌國融公司本為家族公司，被告丙○○既向民間地下錢莊
    高利借款以供公司週轉，而非經由正常金融機關借貸，自無
    從取得原始會計憑證，自不得以被告於會計帳目無法交待資
    金來源及去向，即認定被告所為即是侵占。
    被告既否認此部分的侵占犯行，又查無其他積極事證足以證
    明被告涉有侵占犯行，自不得僅以國融公司帳目不清即認定
    被告涉侵占犯行，此部分侵占犯行自屬不能證明。
四、以上不能證明犯行部分，因公訴人均認與前述有罪部分有修
    正前連續犯或牽連犯的裁判上一罪關係，均不另為無罪諭知
    。
陸、併案意旨略以（臺灣板橋地方法院檢察署89年度偵字第
    16654號、21825號；臺灣桃園地方法院檢察署89年度偵字第
    7015號）：
    被告乙○○、丙○○自87年8月起明知國融公司已陷於財務
    困難，仍向告訴人慶光化工實業股份有限公司陸續大量訂貨
    ，金額達2300餘萬元；另被告2人於87年8月間委託范姜順康
    向告訴人陳耀炫以印鑑不符的客調現票借款1200 餘萬元，
    事後果遭退票，認被告2人涉有刑法第339條第1項詐欺罪嫌
    ，認與本案有連續犯裁判上一罪關係，移請併辦。
    經查，起訴被告2人涉犯詐欺部分，已經本院認定犯罪不能
    證明，而不另為無罪諭知，如前述。
    上述併案部分既不生修正前刑法第56條連續犯裁判上一罪關
    係，且屬國融公司增資後發生財務危機所生的事由，並與起
    訴經判認有罪的侵占犯行不具修正前刑法第55條牽連犯關係
    ，自非起訴效力所及，非本院審理範圍。
    而前述告訴人陳耀炫控訴被告2人詐欺犯行，已經本院95年
    度上易字第996號（95年度聲再字第395號）判決有罪確定，
    如附件。
柒、適用法律
一、刑事訴訟法第369條第1項前段、第364條、第299條第1項前
    段。
二、修正前，本案行為時法，77年1月29日修正，證券交易法第
    174條第1項第1款。
三、刑法第2條第1項、第28條、第336條第2項、第11條前段；修
    正前第51條第5款。
四、罰金罰鍰提高標準條例第一條前段。
五、中華民國96年罪犯減刑條例第2條第1項第3款。
本案經檢察官許仲瑩到庭執行職務。
中    華    民    國    95    年    11    月     7    日
                  刑事第六庭  審判長法  官  林堭儀
                                    法  官  陳玉雲
                                    法  官  郭豫珍
以上正本證明與原本無異。
如不服本判決，應於收受送達後十日內向本院提出上訴書狀，其
未敘述上訴之理由者並得於提起上訴後十日內向本院補提理由書
（均須按他造當事人之人數附繕本）。
                                    書記官  胡勤義
中    華    民    國    96    年    11    月    7     日
附錄：本案論罪科刑法條全文
中華民國刑法第336條
（公務公益侵占罪、業務侵占罪）
對於公務上或因公益所持有之物，犯前條第 1 項之罪者，處 1
年以上 7 年以下有期徒刑，得併科 5 千元以下罰金。
對於業務上所持有之物，犯前條第1項之罪者，處6月以上5 年以
下有期徒刑，得併科3千元以下罰金。
前二項之未遂犯罰之。
證券交易法第 174 條(77.01.29)
有左列情事之一者，處五年以下有期徒刑、拘役或科或併科二十
萬元以下罰金：
一、於依本法第三十條、第四十四條第一項至第三項或第九十三
條規定之申請事項為虛偽之記載者。
二、對有價證券之行情或認募核准之重要事項為虛偽之記載而散
佈於眾者。
三、發行人或其負責人、職員有第三十二條第一項之情事，而無
同條第二項免責事由者。
四、發行人或其關係人、證券商或其委託人、證券商同業公會、
證券交易所或第十八條所定之事業，對於主管機關命令提出之帳
簿、表冊、文件或其他參考或報告資料之內容有虛偽之記載者。
五、發行人、證券商、證券商同業公會、證券交易所或第十八條
所定之事業，於依法或主管機關基於法律所發佈之命令規定之帳
簿、表冊、傳票、財務報告或其他有關業務文件之內容有虛偽之
記載者。
六、就發行人或某種有價證券之交易，依據不實之資料，作投資
上之判斷，而以報刊、文書、廣播、電影或其他方法表示之者。
七、會計師或律師，於查核公司有關證券交易之契約、報告書或
證明文件時，為不實之簽證者。
主管機關對於前項第七款之情事，得予以停止執行簽證工作之處
分。


司法院資訊處製作；財團法人民間司法改革基金會備份。
